【裁判字號】    90,上訴,1047
【裁判日期】    901015
【裁判案由】    偽造文書
【裁判全文】
臺灣高等法院高雄分院刑事判決                    九十年度上訴字第一四七號
    上  訴  人  台灣高雄地方法院檢察署檢察官
    被      告  甲○○
右上訴人因偽造文書案件，不服臺灣高雄地方法院九十年度訴字第一七八號中華民
國九十年六月七日第一審判決（起訴案號：臺灣高雄地方法院檢察署九十年度偵字第
六九四五號），提起上訴，本院判決如左：
      主  文
原判決撤銷。
甲○○連續行使偽造私文書，足以生損害於他人，處有期徒刑肆月，如易科罰金，以
佰元折算壹日。
附表所示編號一、二本票背面之「許莉茵」偽造署押（共計貳枚）均沒收。
      事  實
一、甲○○（曾於民國八十七年間，因詐欺罪經本院判處有期徒刑一年，緩刑二年，
    於八十八年一月十三日判決確定，緩刑期滿未經撤銷）因與鄭彙于、曾淑娟間有
    金錢債務而遭追討，除以本人名義簽發如附表編號一、二所示本票，復明知未經
    其妻許莉茵（業於八十九年八月間離婚）之同意，於八十九年七月十日，在高雄
    市楠梓區○○○路一七四九號四樓住處，先在附表編號一、二本票背面，同時、
    地偽造「許莉茵」署押二枚以為背書，接續偽造完成背書之私文書後，竟基於概
    括之犯意，連續先於八十九年七月十日晚間六、七時許，在高雄市楠梓區○○○
    路一七四九號住處大樓前，將附表編號一本票（含偽造「許莉茵」背書之私文書
    ）持以行使，交付鄭彙于；續於八十九年七月二十五日晚間八時許，台南市○○
    路府城世界ｋｔｖ曾淑娟工作店內，將附表編號二本票（含偽造「許莉茵」背書
    之私文書）持以行使，交付曾淑娟，均足以生損害於許莉茵。嗣經附表編號一本
    票持有人乙○○持票向臺灣高雄地方法院高雄簡易庭起訴請求許莉茵給付票款，
    始為許莉茵、乙○○發覺有異，而查悉上情。
二、案經乙○○訴由臺灣高雄地方法院檢察署檢察官偵查起訴。
      理  由
一、訊據被告甲○○固供承有於前述時間，因積欠鄭彙于、曾淑娟借款債務，而未經
    前妻許莉茵同意，擅自同時偽造其署押於附表編號一、二本票背面，並將其中附
    表編號一本票持以行使，交付鄭彙于各情不諱，惟辯稱附表編號一本票係於高雄
    市○○路○○路咖啡店交付鄭彙于，附表編號二本票並非另於台南市交付曾淑娟
    ，上述二紙均係交付鄭彙于云云。惟查：
  (一)右揭事實業據告訴人乙○○於偵查中具狀指陳，及證人鄭彙于、曾淑娟各於本院
    調查中（見本院卷第三十、三一、四二、四八、四九頁）證述甚詳，又被害人許
    莉茵亦於原審法院八十九年度雄簡字第二七０八號給付票款事件審理時否認係其
    背書一節在卷（見原審卷第十七、十八頁所附之簡易庭筆錄、許莉茵當庭簽名字
    跡影本），復有附表編號一本票影本、原審法院八十九年度雄簡字第二七０八號
    民事判決各一份附卷可稽（見偵卷第四、六頁）。
  (二)被告既不否認其與鄭彙于、曾淑娟間有金錢債務而遭追討，證人鄭彙于、曾淑娟
    因而取得上述二紙本票之持有，且已坦認確有偽造被害人許莉茵署押以為附表編
    號一、二本票背書之舉，則衡諸常情，證人鄭彙于、曾淑娟實毋庸各再捏造與事
    實不符之陳述，益徵證人鄭彙于、曾淑娟各陳「被告係在高雄市楠梓區○○○路
    一七四九號住處大樓前，交付附表編號一本票」、「八十九年七月二十五日晚間
    八時許，台南市○○路府城世界店內，被告將附表編號二本票交付」等情，合於
    事實均為可信。
  (三)綜上所述，被告所辯上情，顯與事實不符，不足採信，本件罪證明確，被告行使
    偽造背書私文書之犯行，均堪認定。
二、按在支票背面偽造署押，以為背書，其偽造支票背書，在票據法上係表示對支票
    負擔保責任之意思，為法律規定之文書，並非依習慣表示一定用意之證明，而其
    此項行為，足以生損害於他人，故應成立偽造文書罪（最高法院七十年台上字第
    二一六二號判例意旨參照）。故核被告未經被害人許莉茵同意，擅在附表編號一
    、二本票背面，同時、地接續偽造許莉茵署押二枚以為背書後，先後持以行使交
    付證人鄭彙于、曾淑娟所為，係犯刑法第二百十六條、第二百十條之行使偽造私
    文書罪；告訴人於本院具狀所陳之上訴理由，指陳被告係犯行使偽造有價證券罪
    嫌云云（見本院卷第三四頁反面），經查上述本票發票人均係被告本人之事實，
    亦據證人鄭彙于、曾淑娟證述無誤，則本票並無冒名簽發之偽造問題，偽造背書
    部分，已如前述，是告訴人此部份指陳，於法尚有未合，附此敘明。被告偽造私
    文書之低度行為已為行使偽造私文書之高度行為所吸收，爰不另論罪。被告先後
    二次行使犯行，時間緊接，所犯罪名基本構成要件相同，顯係基於概括犯意反覆
    為之，為連續犯，爰依刑法第五十六條之規定，從一重論處並加重其刑。公訴人
    雖未就被告所犯偽造附表編號二本票背書，並持以行使部分犯行起訴，惟此部分
    犯行與經起訴部分之犯行，係屬連續犯有裁判上一罪關係，已如前述，自為起訴
    效力所及，本院得予併為審理。
三、原審予以論罪科刑固非無見，惟查被告所犯行使偽造附表編號二本票背書之私文
    書犯行，與經起訴之行使偽造附表編號一本票背書之私文書犯行，係屬連續犯有
    裁判上一罪關係，原判決未予併為審就，即有未洽，上訴意旨指摘原審量刑過輕
    （見本院卷第十二頁）等語，為有理由，應由本院予以撤銷改判。爰審酌被告犯
    罪動機、目的，係因金錢債務追討所致，偽造被害人署押背書，使其遭民事訴追
    之犯罪情節，犯後尚能坦認部分犯行之態度，及其曾於八十七年間，因詐欺罪經
    本院判處有期徒刑一年，緩刑二年，於八十八年一月十三日判決確定，緩刑期滿
    未經撤銷之素行（見偵卷第十頁之台灣高雄地方法院檢察署刑案資料查註紀錄表
    ；本院卷第二十頁之臺灣高等法院被告全國前案紀錄表；本院卷第五三至五六頁
    之本院八十七年度上易字第二六０六號刑事判決）等一切情狀，量處如主文第二
    項所示之刑，又刑法第四十一條，已於九十年一月十日修正公布，並於同月十二
    日施行，其第一項前段規定為「犯最重本刑為五年以下有期徒刑之罪，而受六月
    以下有期徒刑或拘役之宣告，因身體、教育、職業或家庭之關係或因其他正當事
    由，執行顯有困難者，得以一元以上三元以下折算一日，易科罰金」。本件被告
    犯罪後，上開犯行，已變更屬得易科罰金之罪，比較新舊法規定，自以新法有利
    於被告，應依刑法第二條第一項之規定，適用修正後之刑法第四十一條第一項規
    定，諭知易科罰金折算標準。末查被告所偽造附表所示編號一、二本票背面之「
    許莉茵」偽造署押（共計二枚），應併依同法第二百十九條宣告沒收。
據上論結，應依刑事訴訟法第三百六十九條第一項前段、第三百六十四條、第二百九
十九條第一項前段，刑法第二條第一項前段、第五十六條、第二百十六條、第二百十
條、修正後第四十一條第一項、第二百十九條，罰金罰鍰提高標準條例第二條，判決
如主文。
本案經檢察官朱文彬到庭執行職務。
中          華          民          國    九十  年    十    月    十五  日
                              臺灣高等法院高雄分院刑事第六庭
                                  審判長法官
                                        法官
                                  法官
 附表
┌──┬───────┬───────┬────────┬───────┐
│編號│發票日（民國）│到期日（民國）│ 面額（新台幣） │ 票號         │
├──┼───────┼───────┼────────┼───────┤
│一  │八十九年七月  │八十九年七月  │一百九十萬元    │０八六四三四號│
│    │十日          │二十五日      │                │              │
├──┼───────┼───────┼────────┼───────┤
│二  │八十九年七月  │八十九年八月  │四十二萬元      │不詳          │
│    │二十五日      │二十五日      │                │              │
└──┴───────┴───────┴────────┴───────┘
如不服本判決，應於判決送達後十日內向本院提出上訴狀，其未述理由者並應於提
出上訴狀後十日內向本院補提理由書（應附繕本)。
附錄：本判決論罪科刑法條：
刑法第二百十條：
偽造、變造私文書，足以生損害於公眾或他人者，處五年以下有期徒刑。
刑法第二百十六條：
行使第二百十條至第二百十五條之文書者，依偽造、變造文書或登載不實事項或使登
載不實事項之規定處斷。


司法院資訊處製作；財團法人民間司法改革基金會備份。
